臺灣高等法院高雄分院民事判決　　　　　99年度勞上字第15號
上　訴　人　揚基興業有限公司
法定代理人　林慧玲
訴訟代理人　侯勝昌律師
　　　　　　陳正男律師
　　　　　　朱淑娟律師
被 上 訴人　柯武廷
訴訟代理人　劉思龍律師
複 代 理人　江大寧律師
上列當事人間請求撤銷調解之訴事件，上訴人對於民國99年10月
7 日臺灣高雄地方法院99年度他調訴字第1 號第一審判決提起上
訴，本院於民國100 年7 月27日言詞辯論終結，判決如下：
    主  文
上訴駁回。
第二審訴訟費用由上訴人負擔。
    事 實 及 理 由
一、上訴人起訴主張：(一)被上訴人於民國97年12月29日下午，在
    訴外人世家興業股份有限公司（下稱世家公司）之煉鋼廠從
    事拆除平台作業工程時，為求方便作業，乃隨意掛上安全帶
    掛鉤，且於身處尚未拆除樓梯之平台上時，未將安全帶掛鉤
    取下，故於該樓梯之平台拆除掉落時，安全帶掛鉤即隨平台
    掉落，被上訴人亦因遭安全帶掛鉤拉扯而隨之墜落，造成被
    上訴人頭部出血（下稱系爭職業災害），送醫急救。(二)兩造
    與世家公司於98年5 月22日上午9 時30分許，在高雄市政府
    勞工局勞工行政中心4 樓協調中心進行調解，最後兩造與世
    家公司達成調解，並在勞資爭議調解紀錄上簽名（下稱系爭
    調解）。然被上訴人係受僱於訴外人瑋俊機械工程有限公司
    （下稱瑋俊公司），非受僱於上訴人，兩造間並無僱用關係
    存在，上訴人係受高雄市政府勞資爭議調解委員會委員及被
    上訴人以被上訴人係受僱於上訴人，及被上訴人每月原領工
    資新臺幣（下同）50,000元之錯誤事實之詐騙誘導（上訴人
    於上訴後不再主張有受高雄市政府勞資爭議調解委員會委員
    之詐騙而同意系爭調解，見本院100 年3 月4 日準備程序筆
    錄），致陷於錯誤，而同意該調解委員會所提出自系爭職業
    災害發生日起，按月給付被上訴人每月原領工資50,000元之
    系爭調解方案，迄至台灣高雄地方法院檢察署（下稱高雄地
    檢署）對上訴人之法定代理人為不起訴處分後，上訴人方知
    被上訴人係受僱於訴外人瑋俊公司，及其於系爭調解所稱每
    月原領薪資為50,000元一事亦非真實，上訴人顯遭被上訴人
    詐騙而成立系爭調解。另被上訴人就系爭職業災害發生亦與
    有過失，然系爭調解當時並未將被上訴人與有過失考量在內
    而減輕上訴人之補償金額，致上訴人陷於錯誤而成立系爭調
    解，上訴人自得撤銷系爭調解，爰依民法第738 條第3 款之
    規定提起本件訴訟，請求撤銷系爭調解等語。並聲明求為判
    決：系爭調解應予撤銷。
二、被上訴人則以：系爭調解係經兩造及世家公司同意簽署，調
    解已成立，視為兩造間之契約，兩造自應同受拘束，本件並
    無民法第738 條第3 款所規定之錯誤情形，且僱主就職業災
    害不得主張過失相抵。又上訴人行使撤銷權已逾1 年除斥期
    間等語置辯。並答辯聲明求為判決：駁回上訴人之訴。
三、原審為上訴人敗訴之判決，上訴人不服，提起上訴，上訴聲
    明求為判決：(一)原判決廢棄。(二)系爭調解應予撤銷。被上訴
    人則答辯聲明求為判決：駁回上訴。
四、兩造不爭執事項如下：
  (一)兩造與訴外人世家公司於98年5 月22日上午9 時30分許，在
    高雄市政府勞工局勞工行政中心4 樓協調中心成立系爭調解
    ，調解內容如下：「1.本會依勞資雙方陳述及書面承攬契約
    ，本案當事人資方部分修正為揚基興業有限公司與世家興業
    股份有限公司。2.經與業主世家公司及承攬人揚基興業有限
    公司協商結果，勞資雙方同意就原領工資（自97年12月29日
    職災發生日起）每月新台幣五萬元達成協議補償勞方（柯武
    廷先生），其中揚基興業有限公司分擔33,000元，世家興業
    股份有限公司分擔17,000元，揚基興業有限公司每月5 日當
    日以公司開具銀行支票按月支付勞方，世家興業股份有限公
    司則按月匯入勞方帳戶。第1 期於98年6 月5 日支付98年1
    月至5 月底合計250,000 元（揚基165,000 元；世家8,500
    元【世家於6 月5 日支付45,000元，7 月5 日支付40,000元
    】），爾後各期亦須於每月5 日前支付50,000元（揚基33,0
    00元；世家17,000元）。如前項給付有一期未給付，其餘各
    期視為全部到期。3.有關醫療補償部分，勞方主張已自付新
    台幣約198,000 元（至98年3 月31日止）並提供部分醫療收
    據證明予揚基興業有限公司代表，該公司並已給付11萬元，
    餘88,000元請勞方續予提供醫療收據證明予揚基興業有限公
    司（98年7 月5 日及8 月5 日各支付44,000元），並以實際
    自行支付為憑，爾後勞方各期醫療收據證明於每月1 日前交
    付揚基興業有限公司，該公司於當月5 日支付勞方4.上開協
    議履行後，勞資雙方同意在勞僱關係存續期間內就本案職災
    補償部分不再有任何異議，並放棄民事求償權。」，並有勞
    資爭議調解紀錄在卷可證（見原審卷第10頁、第80頁）。
  (二)被上訴人曾就系爭職業災害對上訴人之法定代理人林慧玲及
    世家公司之法定代理人吳沛萱提起業務過失傷害告訴，經高
    雄地檢署以98年度偵字第29645 號為不起訴處分，被上訴人
    聲請再議，亦經台灣高等法院高雄分院檢察署以99年度上聲
    議第1025號駁回其再議之聲請而告確定，有處分書在卷可稽
    （見原審卷第10頁至第15頁）。
五、兩造之爭執事項如下： 上訴人依據民法第738 條第3 款之規
    定，請求撤銷系爭調解，有無理由？上訴人行使上開撤銷權
    是否已逾1 年之除斥期間？茲就此爭執點分述如下：
（一）按意思表示之內容有錯誤或表示行為有錯誤者，唯表意人
      始得將其意思表示撤銷之，又有撤銷權人，欲撤銷其自己
      之意思表示或他人之法律行為者，除法律規定必須訴經法
      院為之者外，以意思表示為之為已足，勿庸提起形成之訴
      請求撤銷（最高法院52年台上字第836 號判例可資參照）
      。次按勞資爭議經調解成立者，視為爭議雙方當事人間之
      「契約」，勞資爭議處理法第23條前段定有明文，依此規
      定勞資爭議經調解成立者僅具契約之效力，而勞資爭議處
      理法就撤銷因錯誤所成立之調解，並無特別規定，故應適
      用民法第92條第1 項之規定，以意思表示向他造為之即可
      ，毋庸向法院提起形成之訴請求撤銷。
（二）查，兩造與訴外人世家公司於98年5 月22日上午9 時30分
      許，由高雄市政府勞資爭議調解委員會在高雄市政府勞工
      局勞工行政中心4 樓協調中心進行調解，最後成立系爭調
      解等情，為兩造所不爭執，則就已成立之系爭調解，依上
      開勞資爭議處理法第23條前段之規定，應視為上訴人及世
      家公司與被上訴人間之「契約」，縱本件有如上訴人所主
      張得撤銷系爭調解之事由存在，惟依首揭說明，上訴人撤
      銷系爭調解，僅需向被上訴人為撤銷之意思表示即可，尚
      無提起本件形成之訴請求法院撤銷系爭調解之必要，從而
      上訴人依據民法第738 條第3 款之規定，訴請撤銷系爭調
      解，應無訴之保護必要，不予准許。又上訴人既不得起訴
      請求撤銷系爭調解，則就兩造之爭執事項即「上訴人依據
      民法第738 條第3 款之規定，請求撤銷系爭調解，有無理
      由？上訴人行使上開撤銷權是否已逾1 年之除斥期間？」
      ，及上訴人請求傳訊證人即為系爭調解之調解委員張盧忠
      ，證明系爭調解當時上訴人係以被上訴人之僱用人身份或
      以承攬人之資格參加調解及同意系爭調解，本院均認無論
      述及傳訊證人之必要，故不予論述及傳訊，併此明。
六、綜上所述，上訴人本於民法第738 條第3 款之規定，訴請撤
    銷系爭調解，為無理由，不應准許。原審判決上訴人敗訴之
    理由，雖有不同，但其結果仍屬相同，應予以維持。上訴意
    旨指摘原判決不當，求予廢棄改判，為無理由，應予駁回。
七、據上論結，本件上訴為無理由，依民事訴訟法第449 條第2
    項、第78條，判決如主文。
中    華    民    國  100     年    7     月    28    日
                            民事第三庭
                                審判長法官  張國彬
                                法      官  甯  馨
                                法      官  鄭月霞
以上正本證明與原本無異。
如對本判決上訴，須於判決送達後20日內向本院提出上訴狀，其
未表明上訴理由者，應於上訴後20日內向本院提出上訴理由書（
均須按他造當事人之人數附繕本）。上訴時應提出委任律師或具
有律師資格之人之委任狀，並依附註條文規定辦理。如委任律師
提起上訴者，應一併繳納上訴審裁判費。
中    華    民    國  100     年    7     月    28    日
                                 書  記  官 郭蘭蕙
附註：
民事訴訟法第466 條之1 ：
對於第二審判決上訴，上訴人應委任律師為訴訟代理人，但上訴
人或其法定代理人具有律師資格者，不在此限。
上訴人之配偶、三親等內之血親、二親等內之姻親，或上訴人為
法人、中央或地方機關時，其所屬專任人員具有律師資格並經法
院認適當者，亦得為第三審訴訟代理人。
第1 項但書及第2 項情形，應於提起上訴或委任時釋明之。